臺灣新北地方法院板橋簡易庭民事判決
111年度板簡字第110號
原      告  張芷婷  

訴訟代理人  李珮琴律師
被      告  陳建豪  
上列當事人間請求損害賠償等事件，於民國111年2月23日言詞辯
論終結，本院判決如下：
    主  文
被告應給付原告新臺幣柒仟元，及自民國一百一十年十二月十八
日起至清償日止，按年息百分之五計算之利息。
原告其餘之訴駁回。
訴訟費用由被告負擔十分之一，餘由原告負擔。
本判決原告勝訴部分得假執行。
    事實及理由
一、原告起訴主張：
（一）原告於民國(下同)106年初，以新台幣(下同)25萬元購入
      車牌號碼0000-00之白色自用小客車一台，並於106年1月2
      6日登記換照【下稱系爭車輛】可證，嗣109年12月17日下
      午4時許，原告駕駛系爭車輛行經桃園市龜山區長壽路與
      忠義路一段交叉路口時，系爭車輛突然故障、停駛於路邊
      ，原告當下因擔心係有行車事故，遂立即報警，經員警到
      場查看後，發現並無事故發生，僅係單純車輛故障，原告
      隨即諮詢輪胎保養廠(即劉奕宏)，而劉奕宏建議原告撥打
      0000-000-000找拖吊業者(即被告)處理，原告便立即撥打
      上述電話聯絡，被告遂於同日下午6時46分許駕駛標示「
      日友汽車有限公司」之拖吊車到達上址，被告表示系爭車
      輛修繕費用2萬餘元，原告因系爭車輛故障所以當下無法
      駕駛，遂搭乘被告車輛至捷運迴龍站，路程中，原告向被
      告表示此2萬餘元之修繕費用過於昂貴，又其尚有車貸需
      要繳納，恐無力負擔，被告便表示可以幫忙處理系爭車輛
      ，原告於當時對話脈絡中，認為被告所指係會將系爭車輛
      出售或其他方式，以解決原告所述之車貸問題。
（二）俟抵達捷運迴龍站後，被告旋即駕駛拖吊車將系爭車輛拖
      吊離去，且於離去前，為處理系爭車輛過程中，不要遭債
      權銀行拖吊，又將系爭車輛車牌先予缷除，後原告又詢問
      友人該車輛故障維修事宜，經友人告知如以二手零件維修
      車輛，費用應為1,500元左右，故原告當日三度與去電被
      告告知上情，惟當時被告完全未曾提及要將系爭車輛報廢
      ，但也沒有說要維修，惟也不能將系爭車輛給債權銀行，
      僅表示會再跟與原告聯絡，原告一直以為被告會再與伊聯
      絡，並且會將系爭車輛出售解決上述債務問題；然被告卻
      遲未主動與原告聯絡，次日，原告心生疑慮，爰主動致電
      被告，詢問系爭車輛去向，並請求返還，詎料，被告竟稱
      系爭車輛已遭報廢，無法返還，然原告自始不知道被告要
      將系爭車輛報廢，更未曾同意被告為此行為，況於前日電
      話中，被告亦完全未提及報廢一事，尤甚者，系爭車輛外
      觀及功能尚佳，原告根本不可能要將之報廢，又如原告真
      有報廢真意，怎可能還與被告討論到避免遭債權銀行強制
      執行之話題及細節？由此均再再顯示，原告並無拋棄或報
      廢系爭車輛之意思，核被告上開行為，顯已侵害原告對系
      爭車輛之所有權利，造成原告受有損害，且系爭車輛既遭
      到報廢，應有回收獎勵金，被告卻未交付原告。
（三）原告於106年1月26日將系爭車輛設定動產抵押時，尚可擔
      保298,800元，足認系爭車輛斯時應有該金額之價值，則
      原告暫以20萬元為計算系爭車輛遭報廢之損害；另原告因
      無法使用系爭車輛為代步及工作之交通工具，造成原告需
      另外租賃汽車，於109年12月間共以每月3萬元金額，租賃
      汽車共5個月，花費共15萬元；嗣租賃汽車公司無法再出
      租車輛，原告只能另以5萬元向友人購買車牌號碼為000-0
      000之中古車輛，因車況老舊，原告又花費共31,150元進
      行維修，基此，原告為被告上開侵權行為所受損害不可謂
      不小，就此，原告自得依民法第184條第1項前段及後段規
      定，請求被告給付上述系爭車輛遭報廢及另租車之損害，
      共35萬元之損害賠償，又被告未徵得原告同意，擅自將系
      爭車輛進行報廢，自有領取相關報廢車輛之獎勵金，然被
      告並非系爭車輛所有權人，亦無原告之同意，並無享有該
      獎勵金利益之理，該獎勵金本應由原告領取，惟迄今被告
      並未將領取之獎勵金給付原告。為此爰依侵權行為及不當
      得利之法律關係提起本件訴訟，並聲明：被告應給付原告
      新台幣35萬元，及自民事起訴狀繕本送達翌日起至清償日
      止，按週年利率百分之五計算之利息。
二、被告則以：本件刑事案件部分已不起訴處分，當初原告說系
    爭車輛不要了，把行照跟個資給伊，伊去幫他報廢，有收到
    11,000元的回收獎勵金，扣掉伊的拖吊費4,000元，剩餘的7
    ,000元伊全數給原告，伊還是願意給付原告7,000元，這本
    來就是要給原告的等語置辯，並聲明：原告之訴駁回。
三、原告主張之事實，業據其提出行照、系爭車輛照片、LINE通
    訊對話紀錄、手機通聯記錄、車輛動產抵押契約書、哈囉租
    車收款單、汽車新領牌照登記書、易利汽車維修明細單為證
    ，被告不否認將系爭車輛報廢並已領取回收獎勵金11,000元
    ，惟就原告之請求則以前詞置辯，是本件所應審酌者為原告
    請求是否有理由？經查：
（一）按無法律上之原因而受利益，致他人受損害者，應返還其
      利益。雖有法律上之原因，而其後已不存在者，亦同。民
      法第179條定有明文；按因故意或過失，不法侵害他人之
      權利者，負損害賠償責任，民法第184條第1項前段定有明
      文。次按當事人主張有利於己之事實者，應就其事實有舉
      證責任，民事訴訟法第277條有明文規定；又主張法律關
      係存在之當事人，須就該法律關係發生所須具備之特別要
      件，負舉證責任。民事訴訟如係由原告主張權利者，應先
      由原告負舉證之責，若原告先不能舉證，以證實自己主張
      之事實為真實，則被告就其抗辯事實即令不能舉證，或其
      所舉證據尚有疵累，亦應駁回原告之請求（最高法院17年
      上字第917號判例要旨參照）。申言之，侵權行為所發生
      之損害賠償請求權，應具備加害行為、侵害權利、行為不
      法、致生損害、相當因果關係、行為人具責任能力及行為
      人有故意或過失等成立要件，若任一要件有所欠缺，即無
      侵權行為責任之可言，且原告應就上開要件負舉證責任。
（二）原告主張被告受有系爭車輛報廢後得領取之回收獎勵金之
      不當得利，被告並不爭執並同意返還系爭車輛報廢後之回
      收獎勵金11,000元扣除拖吊費用4,000元後之7,000元，是
      原告此部分之請求應有理由，被告應返還系爭車輛報廢獎
      勵金7,000元與原告。
（三）至原告主張被告表示可以幫忙處理系爭車輛，原告於當時
      對話脈絡中，認為被告所指係會將系爭車輛出售或其他方
      式，以解決原告所述之車貸問題被告卻未經原告同意即擅
      自報廢系爭車輛致原告受有35萬元之損失云云，固提出前
      揭證物為證，惟被告於言詞辯論程序時陳稱原告有說系爭
      車輛不要了並將行照跟個資交給被告去報廢，衡諸兩造說
      詞，若原告並無讓被告進行報廢作業之意思為何要交付行
      照及個人資料與被告?又原告雖稱認為被告所指係會將系
      爭車輛出售或其他方式，以解決原告所述之車貸問題，惟
      此部分原告提出之通聯記錄及LINE通訊對話紀錄皆無法佐
      證原告所述，是原告此部分主張並未舉證以實其說，本院
      自難為原告有利之認定，揆諸前開規定及說明，原告依侵
      權行為之法律關係，請求被告賠償損害35萬元，即屬無據
      。
四、綜上，原告依不當得利之法律關係請求被告給付7,000元及
    自110年12月18日起至清償日止，按週年利率百分之五計算
    之利息為有理由，應予准許。逾此部分之請求，為無理由，
    應予駁回。
五、本件原告勝訴部分，係依簡易程序而為被告敗訴之判決，依
    民事訴訟法第389條第1項第3款之規定，爰依職權宣告假執
    行。
六、結論：原告之訴為一部有理由，一部無理由，依民事訴訟法
    第436條第2項、第79條、第389條第1項第3款，判決如主文
    。
中　　華　　民　　國　  111　　年　　3　　月　　16　　日
                      臺灣新北地方法院板橋簡易庭
                            法  官  呂安樂
以上為正本係照原本作成。
如不服本判決，應於送達後20日內，向本院提出上訴狀並表明上
訴理由，如於本判決宣示後送達前提起上訴者，應於判決送達後
20日內補提上訴理由書（須附繕本）。
中　　華　　民　　國　  111　　年　　3　　月　　16　　日
                            書記官　陳佩瑩